【裁判字號】    99,監宣,119
【裁判日期】    991007
【裁判案由】    監護宣告
【裁判全文】
臺灣屏東地方法院民事裁定             99年度監宣字第119號
聲  請  人  乙○○
相  對  人  甲○○○
上列聲請人聲請監護宣告事件，本院裁定如下：
    主  文
宣告甲○○○（女、民國○○年○ 月○○日生、身分證統一編號：Ｚ0
00000000號）為受監護宣告人。
選定乙○○（男、民國○○年○ 月○ 日生、身分證統一編號：Ｚ000
000000號）為受監護宣告人甲○○○之監護人。
指定丙○○（女、民國○○年○ 月○○日生、身分證統一編號：Ｚ000
000000號）為會同開具財產清冊之人。
聲請費用新臺幣壹仟元由受監護宣告之人負擔。
    理  由
一、聲請意旨略以：聲請人乙○○之母即相對人甲○○○（女，
    民國○○年○ 月○○日生，身分證統一編號：Ｚ000000000號，住
    屏東縣屏東市長春里旭東巷45號）因罹患精神分裂症，雖經
    延醫診治，惟均無起色，致不能為意思表示或受意思表示，
    或不能辨識其意思表示之效果，為此依民法第14條第1 項之
    規定，聲請對其為監護之宣告等語。
二、聲請人主張上開各情，業據其提出殘障手冊、興安診所診斷
    證明書影本、戶籍謄本、戶籍登記簿各1 份為證，並經本院
    前往屏東縣長治鄉大同之家，於鑑定人黃文翔醫師前點呼相
    對人，並訊問其姓名尚能回應，然對於年齡、育有幾名子女
    及就學狀況，則無法清楚回應。本院另就相對人之精神及心
    智狀況訊問鑑定人，經鑑定人鑑定結果，認相對人年輕時就
    被發現有精神疾病之症狀，並先後於精神專科醫院及養護中
    心接受照顧迄今。個案意識清醒，可以簡單交談，但語意模
    糊，有時自言自語、答非所、坐立不安、會有不自覺之傻笑
    ，無法正確了解他人之意思表達，對他人之意思表達無法正
    確回應；其認知功能嚴重缺損，無法辨識家人，身體清潔度
    不佳，長短期記憶不佳，注意力不集中，現實判斷能力欠佳
    ，對於抽象名詞無法分辨其意義。個案行為極為退化，無法
    識字，無法了解別人問話內容，對於時間、地方、人物之定
    向能力完全喪失。個案可以自己進食及移動身體，然洗澡、
    更衣仰賴他人協助，且完全無處理財產之能力。個案各項功
    能退化嚴重，生活完全無自理能力，必須長期依賴家人、醫
    療或養護機構照顧，個案目前已經處於中度以上之失智狀態
    而導致個人認知功能嚴重失能，為意思表示、受意思表示或
    辨識其意思表示效果之能力嚴重缺損，此外，也因為長期慢
    性疾病導致智能退化嚴重，而失去現實判斷能力，無法獨立
    處理個人事務與從事個人財務管理，應已達監護宣告之標準
    等情，有本院99年9 月15日訊問筆錄、屏安醫院99年9 月15
    日屏安醫字第0990344 號函附之精神鑑定報告書1 份在卷可
    憑。本院綜合上開勘驗結果及鑑定人之意見，認相對人確因
    心智缺陷，致不能為意思表示或受意思表示，亦不能辨識其
    意思表示之效果，故聲請人聲請對相對人為監護之宣告為有
    理由，應予准許。
三、按受監護宣告之人應置監護人；法院為監護之宣告時，應依
    職權就配偶、四親等內之親屬、最近一年有同居事實之其他
    親屬、主管機關、社會福利機構或其他適當之人選定一人或
    數人為監護人，並同時指定會同開具財產清冊之人；法院選
    定監護人時，應依受監護宣告之人之最佳利益，優先考量受
    監護宣告之人之意見，審酌一切情狀，並注意下列事項：一
    、受監護宣告之人之身心狀態與生活及財產狀況。二、受監
    護宣告之人與其配偶、子女或其他共同生活之人間之情感狀
    況。三、監護人之職業、經歷、意見及其與受監護宣告之人
    之利害關係。四、法人為監護人時，其事業之種類與內容，
    法人及其代表人與受監護宣告之人之利害關係，修正後之民
    法第1110條、第1111條第1 項、第1111條之1 定有明文。
四、本院審酌聲請人乙○○為相對人之子，目前協助照護相對人
    ，是由聲請人負責護養及照顧相對人並管理其財產，應能符
    合相對人之最佳利益，爰選定聲請人為監護人。另依上開規
    定，法院於選定監護人時，應同時指定會同開具財產清冊之
    人，及依民法第1113條準用同法第1099條之規定，監護開始
    時，監護人對於受監護人之財產，應依規定會同遺囑指定、
    當地直轄市、縣（市）政府指派或法院指定之人，於二個月
    內開具財產清冊，並陳報法院。為使聲請人得於期限內開具
    財產清冊並陳報法院，並衡酌丙○○係相對人之媳婦，平日
    亦會協助處理相對人事務，爰併指定丙○○為會同開具財產
    清冊之人。
五、依民事訴訟法第608 條第1 項、非訟事件法第24條第1 項，
    裁定如主文。
中    華    民    國    99    年    10    月    7     日
                        家事庭法  官  趙家光
正本係照原本作成。
如不服本裁定關於選定監護人及指定會同開具財產清冊之人等部
分，應於送達後10日內向本院提出抗告狀，並繳納抗告費新臺幣
1,000元；其餘關於宣告監護之部分，不得抗告。
如欲申請辦理監護登記，宜先確定本裁定是否生效。
中    華    民    國    99    年    10    月    7    日
                              書記官  簡慧瑛

司法院資訊處製作；財團法人民間司法改革基金會備份。
